【裁判字號】    97,上訴,79
【裁判日期】    970229
【裁判案由】    強盜等
【裁判全文】
臺灣高等法院臺南分院刑事判決          97年度上訴字第79號
上  訴  人
即  被  告  甲○○
扶助辯護人  丁士哲  律師
上列上訴人因強盜等案件，不服臺灣嘉義地方法院96年度訴字第
731號中華民國96年10月17日第一審判決（起訴案號：臺灣嘉義
地方法院檢察署96年度偵字第5923號，併案案號：96年度偵字第
6483號），提起上訴，本院判決如下：
    主  文
上訴駁回。
    事  實
一、甲○○與蔡耀霆（所犯本件加重強盜罪業經原審判處有期徒
    刑7年10月確定）因生計困窘，缺錢花用，2人遂共同基於意
    圖為自己不法所有之犯意聯絡，共乘蔡耀霆所有之YKQ─770
    號重型機車，隨機於：(一)96年6月12日20時許，前往嘉義縣
    大林鎮○村里○○○○道台一線公路旁「果子香檳榔攤」，
    抵達後，先由甲○○徒手挾持店員丁○○，致丁○○無法抗
    拒，蔡耀霆即以其攜往客觀上可為兇器之水果刀1把（另案
    扣押）行搶，取得現金新臺幣（下同）約6200元及行動電話
    1支（已丟棄），得手後離去，並將搶得金錢花用一空；復
    於(二)96年6月24日20時許，前往雲林縣斗南鎮○○○○道台
    一線公路旁「大陸妹檳榔攤」，抵達後，先由甲○○持其所
    攜帶之西瓜刀1支（另案扣押）挾持店員丙○○，致丙○○
    無法抗拒，蔡耀霆即徒手行搶，共計取得現金約9000元及行
    動電話1支（已丟棄），得手後離去，並將搶得金錢花用一
    空；再於(三)96年7月19日18時許，甲○○攜帶水果刀1支（同
    前述(一)，另案扣押）前往嘉義縣大林鎮○○路「其宗檳榔攤
    」，抵達後，先由蔡耀霆徒手挾持店員乙○○，致乙○○無
    法抗拒，甲○○隨搶得現金約2500元，得手後離去，並將搶
    得金錢花用一空。嗣蔡耀霆另案於96年7月29日遭羈押，旋
    為警查獲蔡耀霆、甲○○所為上開(二)行為後，蔡耀霆在有偵
    查犯罪職權之公務員或機關知悉其所犯前開(一)、(三)之強盜犯
    行前，主動向員警自首並接受裁判。
二、案經蔡耀霆自首及嘉義市警察局第二分局報告臺灣嘉義地方
    法院檢察署檢察官偵查起訴及移請併案審理。
    理  由
壹、程序方面：
一、按被告以外之人於審判外之言詞或書面陳述，除法律有規定
    者外，不得作為證據，刑事訴訟法第159條第1項固定有明文
    。惟被告以外之人於審判外之陳述，雖不符同法第159條之1
    至之4之規定，而經當事人於審判程序同意作為證據，法院
    審酌該言詞陳述或書面陳述作成時之情況，認為適當者，亦
    得為證據。
二、查證人即被害人丁○○、洪菊蓉、乙○○於警詢中之陳述，
    及本院審酌犯罪事實所據如下所述之書證，均為審判外之陳
    述而屬傳聞證據，且不符刑事訴訟法第159條之1至之4之規
    定，惟公訴人、被告、辯護人就前開陳述及書證，於原審準
    備程序中均表示同意引為證據，而審酌其陳述作成時之情況
    ，核無違法取證及證明力明顯過低之瑕疵，亦認以之作為證
    據為適當，故依前開規定，前開證人於警詢中之陳述及相關
    書證，自得為證據。
貳、實體方面：
一、前揭事實業經被告甲○○及蔡耀霆2人於警詢、偵查及原審
    審理中坦承不諱。互核被告甲○○、蔡耀霆彼此間供述情節
    亦相符，並經證人即被害人丁○○、洪菊蓉、乙○○於警詢
    證述無誤，並有被害報告單3紙、被害人丁○○指認被告甲○○1張、被害人洪菊蓉指認被告蔡耀霆、甲○○照片2張、
    監視錄影光碟翻拍照片4張、現場照片6張、車牌照片、代保
    管條及贓物認領保管單各1張附卷可稽，足認被告甲○○之
    自白與事實相符。雖被害人丁○○、丙○○、乙○○就被搶
    金額，與被告甲○○、蔡耀霆供述搶得金額略有出入，然被
    害人等在毫無防備下遭逢被告甲○○、蔡耀霆2人強盜，當
    無從事先清點店內原有現金，自難確認遭劫金額若干。反之
    ，被告甲○○與蔡耀霆2人搶得財物後，為平分花用贓款，
    自經仔細點數。且被告甲○○與蔡耀霆2人犯後亦始終坦承
    犯行，而前述強盜犯行搶得金錢數額縱稍有出入，亦不影響
    渠等應負之刑責，渠等自無隱瞞矯飾搶得財物價值之必要，
    即應以被告甲○○、蔡耀霆2人供述金額較為可採。綜上所
    述，本案事證明確，被告甲○○與蔡耀霆2人前開犯行均堪
    認定。
二、按刑法第321條第1項第3款之攜帶兇器竊盜罪，係以行為人
    攜帶兇器竊盜為其加重條件，此所謂兇器，其種類並無限制
    ，凡客觀上足對人之生命、身體、安全構成威脅，具有危險
    性之兇器均屬之。且祇須行竊時攜帶此種具有危險性之兇器
    為已足，並不以攜帶之初有行兇之意圖為必要（最高法院79
    年台上字第5253號判例意旨參照）。查被告甲○○與蔡耀霆
    2人共犯事實欄(一)、(二)、(三)強盜犯行所攜帶之水果刀、西瓜
    刀各1支均可正常使用切、剁、割，亦質地堅硬、鋒利，客
    觀上均足以對人之生命、身體、安全構成危險，俱屬具有危
    險性之兇器。
三、核被告甲○○與蔡耀霆2人所為事實欄(一)、(二)、(三)之強盜犯
    行，而有刑法第321條第1項第3款之情形，均係犯刑法第330
    條第1項加重強盜罪。被告甲○○與蔡耀霆就前開事實欄(一)
    、(二)、(三)部分，具有犯意聯絡及行為分擔，為共同正犯。被
    告與蔡耀霆所犯事實欄(一)、(二)、(三)加重強盜罪等3罪，均非
    同時同地或密切接近之時地實施，亦非侵害同一之法益，犯
    意各別，自應予分論併罰。
四、從而原審以被告罪證明確，依刑法第28條、第321條第1項第
    3款、第330條第1項、第51條第5款等規定，予以論罪科刑。
    並審酌被告素行非佳，僅因缺錢花用，即先後3次持水果刀
    或西瓜刀等物至檳榔攤強盜財物，對社會治安之危害非淺，
    及其犯罪之動機、目的、手段，犯罪所得財物非鉅，及犯罪
    後坦承犯行，犯後態度良好等一切情狀，量處如附表所示之
    刑，並定其應執行刑為有期徒刑8年2月。其認事用法洵無違
    誤，量刑亦適當。被告上訴意旨認何以其刑度較蔡耀霆為重
    ，認原判決不當，應予撤銷改判云云。按蔡耀霆就附表(一)、
    (三)部分係有自首之適用，故酌量其刑定應執行刑時乃稍較被
    告為輕，自有其理，是被告上訴為非可採，洵無理由，應予
    駁回。又被告與許耀霆作案所用之西瓜刀、水果刀各1支，
    業經另案扣押，為避免造成將來執行上之困難，爰均不併予
    宣告沒收，附此敘明。
五、被告經合法傳喚，無正當理由不到庭，爰不待其陳述逕行判
    決。
據上論斷，應依刑事訴訟法第371條、第368條，判決如主文。
本案經檢察官劉欽銘到庭執行職務。
中    華    民    國    97    年    2     月    29    日
                  刑事第一庭    審判長法  官  黃崑宗
                                      法  官  蔡長林
                                      法  官  夏金郎
以上正本證明與原本無異。
如不服本判決，應於收受本判決後十日內向本院提出上訴書狀。
其未敘述上訴理由者並得於提起上訴後十日內向本院補提理由書
狀（均須按他造當事人之人數附繕本）「切勿逕送上級法院」。
                                      書記官  劉岳文
中    華    民    國    97    年    3     月    3     日
附錄本案論罪科刑法條全文：
刑法第330條：
犯強盜罪而有第321條第1項各款情形之一者，處7年以上有期徒
刑。
前項之未遂犯罰之。
附表：
┌──┬──────┬────────────────────────┐
│編號│犯罪事實    │主文                                            │
├──┼──────┼────────────────────────┤
│一  │事實欄(一)部分│                                                │
│    │            │甲○○共同犯攜帶兇器強盜罪，處有期徒刑柒年拾月。│
├──┼──────┼────────────────────────┤
│二  │事實欄(二)部分│                                                │
│    │            │甲○○共同犯攜帶兇器強盜罪，處有期徒刑柒年捌月。│
├──┼──────┼────────────────────────┤
│三  │事實欄(三)部分│                                                │
│    │            │甲○○共同犯攜帶兇器強盜罪，處有期徒刑柒年陸月。│
└──┴──────┴────────────────────────┘


司法院資訊處製作；財團法人民間司法改革基金會備份。
